臺灣臺北地方法院刑事裁定　　　　　　 93年度聲判字第197號
聲　請　人
即　告訴人　甲○○
代　理　人　王元勳律師
　　　　　　李怡欣律師
被　　　告　乙○○
上列聲請人即告訴人因被告恐嚇案件，不服臺灣高等法院檢察署
檢察長中華民國93年12月3日93年度上聲議字第4302號駁回聲請
再議之處分（原不起訴處分案號：臺灣臺北地方法院檢察署93年
度發查偵字第23號），聲請交付審判，本院裁定如下：
    主      文
聲請駁回。
    理      由
一、按告訴人不服上級法院檢察署檢察長或檢察總長認再議為無
    理由而駁回之處分者，得於接受處分書後十日內委任律師提
    出理由狀，向該管第一審法院聲請交付審判；法院認交付審
    判之聲請不合法或無理由者，應駁回之，刑事訴訟法第258
    條之1、第258條之3第2項前段分別定有明文。
二、本件聲請人即告訴人甲○○前以被告乙○○、鄭明統、鄭陳
    毛累、鄭德文等人涉犯恐嚇、妨害自由、誹謗、傷害、侵入
    檢察官偵查結果，認被告等人上開犯罪嫌疑均屬不足，而於
    民國93年10月16日以93年度發查偵字第23號為不起訴處分。
    聲請人就該不起訴處分聲請再議，經臺灣高等法院檢察署檢
    察長審核後，認關於被告乙○○被訴恐嚇部分之聲請為無理
    由，而於93年12月3日以93年度上聲議字第4302號處分駁回
    該部分再議之聲請（至於聲請人其餘告訴部分，則經臺灣高
    等法院檢察署檢察長命令發回續行偵查）。
三、聲請交付審判意旨略以：聲請人當時唯恐被告乙○○等人強
    制帶走孫子鄭淳元，乃要求渠等出去，此時，被告乙○○等
    眾人不僅未即離去，竟對聲請人大吼大叫並揚言：如再對他
    家人大聲的話，要痛打聲請人；而觀諸證人黃阿菊之證詞「
    看到聲請人等五個人在吵架」，極有可能正好目睹聲請人趕
    被告乙○○等人走，而被告乙○○正在為上述之言語恐嚇，
    而因證人與聲請人、被告乙○○仍有段距離，故感覺似乎係
    聲請人與被告乙○○等人在吵架；換言之，即證人黃阿菊於
    較遠距離外所看到之「吵架」、大聲叫囂，可能就是被告乙
    ○○在恐嚇聲請人之話語，況且，自證人黃阿菊之前開證詞
    ，並無法得出：「當時耳聞聲請人與被告吵架之鄰居並無任
    何人聽到被告出言恐嚇」之結論。另證人林雪娥之證述，雖
    無直接陳稱其有聽聞恐嚇之言語，然衡諸當時被告乙○○強
    力將聲請人拉回，被告乙○○有恐嚇之犯行，亦符吾人一般
    之經驗法則，復徵諸前述黃阿菊之證詞「看到聲請人等五個
    人在吵架」及被告乙○○仗著人多勢眾等情狀，亦可本於推
    理作用，作為認定被告乙○○恐嚇犯行之間接證據等語。
四、按犯罪事實應依證據認定之，無證據不得認定犯罪事實，刑
    事訴訟法第154條第2項定有明文。次按認定犯罪事實所憑之
    證據，雖不以直接證據為限，間接證據亦包括在內；然而無
    論直接或間接證據，其為訴訟上之證明，須於通常一般之人
    均不致有所懷疑，而得確信其為真實之程度者，始得據為有
    罪之認定，倘其證明尚未達到此一程度，而有合理之懷疑存
    在時，即應為有利於被告之認定，更不必有何有利之證據，
    最高法院30年上字第816號判例、76年台上字第4986號判例
    參照。再者，告訴人之告訴，係以使被告受刑事訴追為目的
    ，是其陳述是否與事實相符，仍應調查其他證據以資審認（
    最高法院52年台上字第1300號判例意旨參照）。
五、聲請人雖指稱被告等人於92年11月25日上午前往其住處欲強
    行帶走孫子時，被告乙○○對其出言恫稱：如聲請人再對伊
    家人大聲的話，伊將要痛打聲請人一頓，並要聲請人將小孩
    交出，否則要打死聲請人等語，惟訊據被告乙○○堅決否認
    曾經出言如上，與乙○○一同前往聲請人住處之其餘被告鄭
    明統、鄭陳毛累亦否認有何違法情事，是告訴人之前開指陳
    是否與事實相符，即非無疑，仍須調查其他證據以資審認。
  (一)聲請人雖於偵查中聲請傳喚其鄰居黃阿菊、林雪娥作證，惟
    證人黃阿菊於偵查中僅證稱：「當天我聽到甲○○住的二樓
    有人喊救人，我就衝上去，有進到屋內，看到現場除甲○○
    外，還有一個女的、三個男的，他們五人在吵架，有看到甲
    ○○說，叫警察，叫警察。然後看到那四個人中的二人，有
    靠進去甲○○的旁邊，甲○○抱著小孩蹲在那邊」、「（有
    沒有看到靠近的那二個人打甲○○？）沒有，我進去只看到
    甲○○在叫。但我有看到在裡面那個女的有下樓來大聲嚷嚷
    ，說要喊給鄰居聽，他喊的內容是，多夭壽、一張卡刷了三
    十幾萬等‧‧‧」、「（當天還有無看到其他事？）沒有，
    只有這樣」等語；證人林雪娥亦僅證稱：「我住在告訴人同
    一棟二樓，當天我聽到有人喊救人，我就打開木門，隔著鐵
    門往對面看，看到二男一女，我就問他們發生什麼事，這時
    對面的門已經打開了，他們說他們要看孫子，結果人家不讓
    他們看，並且叫我去報警。我想如果我離開去報警，不知道
    會發生什麼事，所以我就留在那邊看，這時甲○○要出來門
    外，他女婿及女婿的媽媽就一起把他拉回門內，但是拉那裡
    我不確定，因為當時很亂，這時他女婿就叫我去報警，這時
    甲○○都沒有講話。這時剛好我家電話響，我去接了電話出
    來後，就看到黃阿菊也到二樓，後來就看到警察來了」等語
    。
  (二)揆諸上開證人證述情節，渠等當時並未見聞被告乙○○有何
    出言恐嚇之行為，聲請人指稱被告乙○○對其出言恫嚇云云
    ，查無其他證據可供佐證審認，其指訴是否與事實相符，已
    非無疑。聲請交付審判意旨以：證人黃阿菊雖僅證稱看到聲
    請人及被告等眾人在叫囂吵架，惟證人於較遠距離看到之「
    吵架」可能即為被告乙○○恐嚇聲請人之話語，且自其證詞
    內容無法得出「鄰居並無任何人聽到被告出言恐嚇」之結論
    ；證人林雪娥雖未直接陳稱其有聽聞恐嚇之言語，然衡諸當
    時被告乙○○強力將聲請人拉回，被告乙○○有恐嚇之犯行
    ，亦符一般之經驗法則，再徵諸前述黃阿菊之證詞「看到聲
    請人等五個人在吵架」及被告乙○○仗著人多勢眾等情狀，
    認為「可本於推理作用，作為認定被告乙○○恐嚇犯行之間
    接證據」云云，非但僅屬於聲請人之任意臆測、推斷，其所
    謂「經驗法則」之推理作用，亦與法律上依間接證據得以作
    為訴訟上之證明，而達於確信犯罪事實為真實之程度，相去
    甚遠，均不足為憑。本件既僅有聲請人單一之指訴，復查無
    其他直接或間接證據足資證明聲請人之指陳為真，自不得任
    意推論被告之犯罪事實。
六、綜上所述，本件並無證據足認被告確有聲請意旨所指恐嚇犯
    行，是臺灣臺北地方法院檢察署檢察官以被告恐嚇部分犯罪
    嫌疑不足而為不起訴處分，經臺灣高等法院檢察署參酌卷內
    證據資料之結果，而為駁回再議之處分，自屬允當，聲請意
    旨徒以前詞指摘駁回再議之處分不當，聲請交付審判，為無
    理由，應予駁回。
七、依刑事訴訟法第258條之3第2項前段，裁定如主文。
中　　華　　民　　國　　94　　年　　2 　　月　　23　　日
             　　 刑事第十一庭  審判長法　官　劉方慈
　　　　　　　　　　　　　　　　      法　官　陳正昇
                                      法　官　林庚棟
以上正本證明與原本無異。
不得抗告。
　　                                  書記官　殷玉芬
中　　華　　民　　國　　94　　年　　2　　月　　 25　　日
